【裁判字號】    89,抗,468
【裁判日期】    891220
【裁判案由】    誹謗
【裁判全文】
臺灣高等法院臺南分院刑事裁定                  八十九年度抗字第四六八號 Ｃ
      抗  告  人
      即 自訴 人  乙  ○  ○.
      被      告  甲○○○
右抗告人因被告誹謗案件，不服臺灣雲林地方法院八十九年度自字第四四號中華民國
八十九年九月三十日裁定，提起抗告，本院裁定如左：
      主      文
抗告駁回。
      理      由
一、自訴意旨略以：被告甲○○○明知於民國（下同）八十九年二月十三日下午四時
    三十分許，係其孫蔡魁元前來雲林縣北港鎮○○里○○路八巷三號自訴人乙○○
    住處門前，與自訴人乙○○發生爭吵，而非自訴人乙○○到雲林縣北港鎮○○里
    ○○路八巷二號被告甲○○○門前去找蔡魁元吵架，但被告甲○○○於八十九年
    四月五日上午十時三十分在雲林縣北港鎮調解委員會調解時，竟向調解委員捏造
    自訴人乙○○於八十九年二月十三日下午四時三十分許，持水果刀到雲林縣北港
    鎮○○里○○路八巷二號被告甲○○○門前與蔡魁元發生吵架，使調解委員會將
    上開不實之事項記載在調解書上，致自訴人乙○○之名譽受損，嗣自訴人乙○○
    收到調解書後方知此事，因認被告甲○○○涉犯刑法第三百十條第一項之誹謗罪
    嫌。
二、按自訴案件法院或受命法官得於第一次審判期日前訊問自訴人、被告及蒐集或調
    查自訴，如認案件有刑事訴訟法第二百五十二條至第二百五十四條之情形，得以
    裁定駁回自訴，刑事訴訟法第三百二十六條第一項、第三項定有明文；次按刑法
    上誹謗罪之成立，須意圖散佈於眾，而指摘或傳述足以毀損他人名譽之事，始足
    當之，刑法第三百十條第一項定有明文；又所謂散布於眾，係指將事實傳播於不
    特定之人或多數人，使大眾得知悉其內容而言。因之，行為人主觀上必須具誹謗
    之故意及散佈於眾之意圖，即行為人有對其指摘或傳述之事足以損害他人名譽有
    所認識，且進而決意加以指摘或傳述該事件之具體內容與不特定之人或多數人之
    主觀心態；復在客觀上，須以所指摘或傳述之事項，達足以毀損他人名譽之程度
    ，核先敘明。
三、抗告意旨略以：調解書上雖蓋有抗告人即自訴人乙○○之印章，並非代表抗告人
    承認其所述內容，況調解委員所認定之事實係被告甲○○○顛倒案情所致；又原
    裁定認並無積極證據證明被告誹謗罪嫌，實則有北辰派出所警察可為證人及抗告
    人住家門前土地之磚塊可為物證，為此依法提起抗告云云。
四、原審訊據被告甲○○○堅決否認有何誹謗犯行，辯稱：乙○○的家門口與伊門口
    相連，當時乙○○與伊孫蔡魁元是在伊與乙○○的家門口靠乙○○那邊在互罵，
    當時乙○○雖有拿水果刀及鑿子出來，並未對伊及蔡魁元做出刺殺的動作，但乙
    ○○有對蔡魁元說「你願死」（台語），伊聽到後就趕快拉蔡魁元離開，並向警
    方控告乙○○殺人未遂。在臺灣雲林地方法院檢察署開庭時，檢察官曉諭我們到
    調解委員會調解，調解時雙方均有到場，調解書所寫的內容大家都同意，伊並沒
    有誹謗等語（參原審法院八十九年七月十七日訊問筆錄）。經查：抗告人於原
    審調查時亦坦承確曾於八十九年二月十三日下午四時三十分許，在其雲林縣北港
    鎮○○里○○路八巷三號住處門前，拿水果刀及鑿子與被告甲○○○及蔡魁元發
    生爭吵，且有對蔡魁元說「你願死」（台語）（參原審卷第三十七頁反面、第三
    十八頁正、反面），則雲林縣北港鎮調解委員會調解書上記載「兩造於八十九年
    二月十三日十六時三十分許，在北港鎮○○路八巷二號前因細故發生吵架，聲請
    人（即自訴人乙○○）竟入其屋內拿出水果刀欲刺殺對造人（即被告甲○○○及
    蔡魁元）發生糾紛」，與事實大致相符。況該調解書上蓋有抗告人之印章，足見
    其亦認同該調解書所記載之內容。被告向調解委員所陳述之事項既為真實，且調
    解書所記載之內容亦未牽涉抗告人之私德而與公共利益無關，則被告應非指摘不
    實之事項；被告於調解時向調解委員所陳述之案發經過，係為使調解委員了解
    案情，且當時亦僅有二造（即抗告人乙○○與被告甲○○○、蔡魁元）及調解委
    員在場，則被告應無將事實傳播於不特定之人或多數人，使大眾得知悉其內容之
    意圖；縱被告之孫蔡魁元於八十九年二月十三日下午四時三十分許，係前去雲
    林縣北港鎮○○里○○路八巷三號抗告人住處門前，與抗告人發生爭吵，而非抗
    告人到雲林縣北港鎮○○里○○路八巷二號被告門前去找蔡魁元吵架，然此一些
    許出入客觀上尚不足以毀損抗告人之名譽，且抗告人既自承：伊有拿水果刀及鑿
    子出去與蔡魁元對罵，且伊有對蔡魁元說「你願死」（台語）等語，足見該調解
    書所記載之內容與事實大致相符，尚不至於毀損抗告人之名譽。綜上所述，本件
    被告主觀上既不具備誹謗之故意及散佈於眾之意圖，客觀上其所陳述之內容又係
    真實，且未牽涉抗告人之私德而與公共利益無關，復未達足以毀損抗告人名譽之
    程度。揆諸上開法條之規定及說明，原審因認並無證據足以證明被告之犯罪行為
    ，爰依刑事訴訟法第三百二十六條第三項、第二百五十二條第十款，為被告前揭
    罪嫌不足，予以駁回自訴之裁定，本院經核其認事用法，俱無不合。本件抗告為
    無理由，應予駁回。
五、據上論斷，應依刑事訴訟法第四百十二條，裁定如主文。
中    華    民    國      八十九      年      十二      月      二十    日
                                  臺灣高等法院臺南分院刑事第一庭
                                      審判長法官  鄭    文    肅
                                            法官  楊    明    章
                                            法官  王    浦    傑
右正本證明與原本無異。
不得抗告。
                                      法院書記官  蔡    振    豐
中    華    民    國      八十九      年      十二      月      二十一  日


司法院資訊處製作；財團法人民間司法改革基金會備份。
